【裁判字號】    98,交抗,1967
【裁判日期】    980831
【裁判案由】    違反道路交通管理處罰條例
【裁判全文】
臺灣高等法院刑事裁定                98年度交抗字第1967號
抗  告  人
即受處分人  甲○○
上列抗告人因違反道路交通管理處罰條例案件，不服臺灣臺北地
方法院中華民國98年7月9日裁定（97年度交聲字第2282號），提
起抗告，本院裁定如下：
    主  文
抗告駁回。
    理  由
一、原處分機關（臺北市交通事件裁決所）以抗告人即受處分人
    甲○○，於民國97年6月5日17時30分許，駕駛車牌號碼097-
    AC號營業大客車行經臺北市○○路○ 段與忠順街口時，因未
    保持隨時可以煞停之距離，及注意車前狀況，而與其前方因
    燈號轉換而減速暫停紅燈之由乙○○所騎乘之車牌號碼EHG-
    386 號機車車尾發生碰撞，並致乙○○倒地受傷，經警以抗
    告人有「未注意車前狀況之違反道路交通安全規則，肇事致
    人受傷」之違規行為，掣單舉發，爰依道路交通管理處罰條
    例第六十一條第三項之規定，裁處抗告人記違規點數3 點。
二、原裁定意旨略以：受處分人於前揭時、地駕駛上開大客車，
    有未注意車前狀況之違反道路交通安全規則，肇事致人受傷
    之違規行為明確，原處分機關所為上開裁罰並無不當，裁定
    駁回受處分人之異議等語。
三、抗告意旨略稱：伊於上開時間駕駛前揭營業大客車行經上開
    路口時，因前方機車速度緩慢，故已輕帶煞車減速至約時速
    20公里，並與之保持約3 公尺之距離，惟該機車因於路口號
    誌燈號由綠轉黃時，即停止不前，致發生伊煞車不及而追撞
    前方機車等情。經伊事後檢查，發現前揭大客車之右側前後
    輪已幾近全無煞車功能，致使煞車距離增加，方追撞前方機
    車，此有伊提出之上開路口前輪煞車痕照片乙張佐證，然原
    審以伊拍攝照片時間距案發時間達2 月之久，該煞車痕是否
    為伊所留已非無疑等語。惟案發後2 月後伊始收到交通裁決
    所寄發之處分書，伊為求證據之完整性，方開始蒐集相關證
    據。伊與證人所提之證據既有爭議，原審法官未採伊所提之
    證據，認定事實因而未與真相相符，實有未依經驗與論理法
    則之偏頗之虞。為此請求撤銷原裁定等語。
四、經查：
  (一)抗告人於上揭時地，因駕駛上開大客車有「未注意車前狀況
    之違反道路交通安全規則，肇事致人受傷」之違規事實，為
    警掣單舉發後，經原處分機關以抗告人違反道路交通管理處
    罰條例第六十一條第三項之規定，記違規點數3 點等情，有
    臺北市交通事件裁決所97年8月22日以北市裁罰字第裁22-AI
    A229006號違反道路交通管理事件裁決書在卷可稽。
  (二)抗告人於警詢時已自承其確於上開時間，駕駛前揭營業大客
    車沿辛亥路7段外側車道北向南行駛至肇事地點時，因路口
    號誌轉換為黃燈，此時與伊同向同車道之由乙○○騎乘之上
    揭機車便煞車，伊來不及煞車，前車頭才撞擊該機車後車尾
    而致乙○○手腳多處擦傷一情不諱，並有臺北市政府警察局
    文山一分局交通分隊交通事故談話紀錄表及補充資料表各1
    份在卷可稽（原審卷第13、14頁）。堪認抗告人確有未保持
    行車安全距離而肇事致人受傷之違規，否則在證人乙○○於
    前揭路口號誌燈號由綠燈轉為黃燈，係減速煞車慢行，尚非
    因突見紅燈而緊急煞車之際，抗告人如何無法及時煞停，致
    肇生本件事故。再衡以抗告人所駕駛者為車體較高、視線較
    佳之營業大客車，當能自遠處即知曉路口號誌即將由黃燈變
    換為紅燈之情，理應減速慢行，與前車保持適當距離以為隨
    時停車之準備，惟仍因煞車不及而追撞前車肇事，實難謂其
    無「未保持隨時可以煞停之距離」及「未注意車前狀況」之
    過失。此外，並有臺北市警察局交通警察大隊97年8月8日北
    市警交大事字第09733225400 號函暨所檢附之道路交通事故
    初步分析研判表、道路交通事故現場圖各1 份（原審卷第12
    、16頁），臺北市政府文山第一分局97年10月23日北市警文
    一分字第09731278500號函所檢附之現場照片7張（原審卷第
    35至38頁），及臺北市警察局交通警察大隊97年11月7 日北
    市警交大事字第09734241900號函暨所檢附之車牌號碼097-A
    C行車紀錄器分析報告表等資料1份（原審卷第44至48頁）附
    卷可佐，堪認抗告人於上揭時、地確有駕駛前開營業大客車
    ，違反道路交通安全規則肇事致人受傷之違規行為甚明。
  (三)抗告人雖辯稱：伊確實有保持足夠之煞停距離，但因上開大
    客車之右側前後輪已幾近全無煞車功能，才致伊無法煞停而
    肇事云云。惟證人即負責維修上開大客車之欣欣客運中興站
    技工丁○○於原審結證稱：上開車號097-AC營業用大客車的
    左右輪煞車都沒有問題，且該車在97年2 月份曾做過三級保
    養，根據紀錄，當時該車前後輪之全部煞車皮均已更換為新
    的，又該車於同年3 月18日作車輛定期檢查時，其煞車測試
    亦均正常。再於一般情形，伊公司之大客車約5 個月到半年
    做1次三級保養，做三級保養時，4個輪胎都要拆下來，檢查
    煞車皮的厚度，以目視測量煞車皮之厚度是否已薄到需要更
    換。而上開車輛於同年8 月份再次進行定期之車輛三級保養
    時，經檢查結果，該車前後輪之煞車皮厚度均在標準範圍內
    ，故毋須更換，甚且該車於同年12月4 日進行二級保養時，
    其煞車皮經檢查仍在標準範圍之內。此外，上開車輛經伊於
    97年6月6日、同年12月4 日所作的檢修過程中，並未發現有
    可能導致煞車失靈的漏油或煞車皮與煞車鼓間隙過大等情形
    ，車子的左右輪煞車都沒有問題，況當車輛之煞車皮與煞車
    鼓間隙過大時，車輛儀表板上的警示燈會亮起，以提醒駕駛
    人等語綦詳（原審卷第86至89頁），並有證人丁○○庭呈之
    中興客運97年度3 月份各營運站車輛定期檢驗表、欣欣客運
    公司中興站97年6月份車輛保修作業日記各1份（原審卷第92
    頁至第97頁）附卷可考。另觀臺北市政府警察局文山一分局
    交通分隊交通事故談話紀錄表所載內容，及證人即本件違規
    舉發員警丙○○與證人乙○○於原審調查時均證稱：抗告人
    於案發時從未反應有煞車故障之問題，反表示係因其跟車太
    緊，煞車不及而肇事等情明確（原審卷第54至58頁）。又參
    以抗告人所駕駛之上開車輛於事故發生前後之歷次保養記錄
    ，均未有該車輛煞車系統異常進而維修、調整之情，已如上
    述。再質之抗告人於原審調查時亦自承其於案發時踩煞車之
    際，並未見到上開警示燈亮起等情無誤（原審卷第88頁），
    而依卷附之上開營業大客車行車紀錄器分析報告表（原審卷
    第45至48頁）所示，該營業大客車於本件事故發生之行車速
    度並無因煞車系統異常致無法停止之情事。另抗告人迄未提
    出其他之證據資料，證明上開車輛確有煞車失靈之機械故障
    以供調查，是抗告人前揭所辯尚非可採。
  (四)再抗告人雖於97年8 月22日自行至上開路口，拍攝路面上留
    有車輛左前輪煞車痕殘留痕跡之照片1 張（原審卷第18頁下
    方），並辯稱：該煞車痕即為其所駕駛之前揭車輛於案發時
    地所留，且該煞車痕僅殘留有左側痕跡，右側則無，足見其
    所駕駛上開車輛之右車輪煞車系統確有故障云云。然考諸抗
    告人所攝上開照片時間為97年8 月22日，距案發時間已相距
    有2 個月之久，縱該路段路面未經整修，然該煞車痕跡或因
    天候、或因其他事故、或因每日車輛行經等因素，未必完整
    留存於現場，況該照片上所呈現之煞車痕是否確由抗告人所
    駕駛之大客車所留，已非無疑，是抗告人稱拍得照片右側並
    無煞車痕，足見其所駕駛上開車輛之右車輪煞車系統確有故
    障云云，不足可採。且抗告人所稱煞車痕為伊駕駛之前揭車
    輛於案發時地所留，縱若屬實，惟道路交通事故現場圖乃事
    故發生後，到場處理之警員依現場情形所繪製，並為到場處
    理之警員丙○○依事故發生後之實際情形所繪製，且經抗告
    人簽名確認，有上開道路交通事故現場圖1 份附卷可考（原
    審卷第16頁），堪認前開道路交通事故現場圖上所繪製之車
    輛位置，確為案發時前揭營業大客車與機車於撞擊發生時之
    停止位置無誤。又經原審至案發路口諭請證人丙○○依上開
    道路交通事故現場圖，與抗告人所提出之攝有煞車痕之照片
    ，依圖說比例還原現場相關位置之勘驗結果為，抗告人所駕
    駛之前開車輛車頭位置係在前揭煞車痕前緣之後，且其左側
    前輪胎中軸尚在該煞車痕前緣後方3公尺等情，有原審98 年
    1月22日勘驗筆錄1份及勘驗照片8幀附卷可佐（原審卷第105
    至108、110至113 頁）。按諸常理，煞車痕係由輪胎與地面
    間摩擦所產生之痕跡，惟觀抗告人所駕駛前揭大客車車頭，
    於發生撞擊停止時之位置，尚在該煞車痕前緣之後，而該車
    左前輪輪胎尚在其車頭之後約1 公尺半之遙，此業據證人丙
    ○○於原審調查時結證屬實（原審卷第58頁），足認上開照
    片所攝得之煞車痕，非抗告人所駕駛之前開大客車於案發時
    間所留至明，是抗告人上揭所辯，應係其事後飾卸之詞，諉
    無足採。
五、綜上所述，原審以抗告人上開交通違規行為明確，原處分機
    關依道路交通管理處罰條例第第六十一條第三項之規定，裁
    處抗告人記違規點數3 點，並無違誤，而駁回抗告人之異議
    ，經核並無不當。抗告人猶執前詞指摘原裁定為不當，為無
    理由，應予駁回。
據上論斷，應依道路交通案件處理辦法第二十六條，刑事訴訟法
第四百十二條，裁定如主文。
中    華    民    國    98    年    8     月    31    日
            刑事第二十一庭審判長法  官  蘇隆惠
                                法  官  曾家貽
                                法  官  楊力進
以上正本證明與原本無異。
不得再抗告。
                                書記官  楊麗娟
中    華    民    國    98    年    8     月    31    日


司法院資訊處製作；財團法人民間司法改革基金會備份。
